臺灣高等法院刑事判決　　　　　　　　96年度上訴字第3480號
上　訴　人　甲○○
即　被　告　　　　　美國
　　　　　　　　　　現羈押於臺灣臺北看守所
選任辯護人　邱鎮北律師
上列上訴人因毒品危害防制條例等案件，不服臺灣桃園地方法院
96年度重訴字第3號，中華民國96年7月9日第一審判決（起訴案
號：臺灣桃園地方法院檢察署95年度偵字第23826號），提起上
訴，本院判決如下：
    主  文
上訴駁回。
    事  實
一、甲○○係美國籍（父母為我國籍），住在美國洛杉磯市，民
    國（下同）95年4月間探親回台時，經介紹結識成年人Ａ男
    、Ｂ女（年籍均在卷，另案處理），甲○○在台期間，Ａ男
    、Ｂ女多次招待甲○○，且得知甲○○有友人自美國來台時
    ，即交付現金予甲○○，前後約三次，每次約新台幣（下同
    ）二至三萬元，讓甲○○得以招待友人，甲○○因而對Ａ男
    、Ｂ女心存感念。95年9月初某日，Ａ男、Ｂ女電話約甲○
    ○在台北市○○○路國賓飯店前見面，甲○○與其不知情女
    友謝景璿同往，Ａ男、Ｂ女要求甲○○與其女友坐Ａ男所駕
    小客車，Ａ男、Ｂ女在車上共同要求甲○○回美國後幫忙自
    美國攜帶物品入境台灣，甲○○當場未表示同意，然翌日甲
    ○○因認Ａ男、Ｂ女對其照顧有加礙於情誼，乃撥打Ａ男之
    行動電話表示同意幫忙，Ａ男則告知請其自美國夾藏第一級
    毒品古柯鹼入境台灣。甲○○明知古柯鹼為毒品危害防制條
    例所規定之第一級毒品，不得非法持有、運輸及販賣，屬懲
    治走私條例所規定未經許可不得私運來台之管制物品，仍與
    Ａ男、Ｂ女（均未據起訴）共同有自美國私運管制物品第一
    級毒品古柯鹼進口之犯意聯絡，嗣甲○○於95年10月初自台
    灣返回美國時，Ａ男將一個美國電話號碼交甲○○，要甲○
    ○抵美國後，撥該電話聯絡，以取得將夾藏入境之第一級毒
    品古柯鹼，甲○○到達美國後，即按照Ａ男指示聯絡，於95
    年10月下旬某日，在美國洛杉磯市某處超商前，自某不詳墨
    西哥籍成年男子處，取得第一級毒品古柯鹼一包（淨重975.
    41公克，空包裝重256.31公克，純度81.44％，純質淨重794
    .37 公克），甲○○後隨即於95年11月5日，在其美國洛杉
    磯市住處，依Ａ男教導夾藏方式，將古柯鹼一包以書本封套
    包裝縛以膠帶，連同作為掩飾用衣物、皮包等物品置於包裝
    紙箱內，持往聯邦快遞公司，以衣服、書本名義託寄至高雄
    縣林園鄉○○○路94及96號，並指名虛捏之「Chris Chang
    」為收件人（下稱系爭包裹），以此方法將管制進口之第一
    級毒品古柯鹼運輸入境。甲○○再於95年11月8日搭中華航
    空公司CI005號班機自美國洛杉磯市抵桃園轉高雄小港機場
    入境台灣，並先後多次使用其所有之門號0000000000號、00
    00000000號行動電話撥打Ａ男所使用之行動電話，聯絡系爭
    包裹到達後，如何將第一級毒品古柯鹼一包交付Ａ男、Ｂ女
    事宜，甲○○並委託不知情之陳莉蓁代為領取系爭包裹。95
    年11月9日上午8時許，系爭包裹由聯邦快遞公司送抵台灣桃
    園國際機場長榮倉儲貨運站內之聯邦快遞專區，經內政部警
    政署航空警察局（下稱航警局）人員以X光儀器檢測時發覺
    有異，會同財政部臺北關稅局人員拆封後，確認其內為第一
    級毒品古柯鹼，再由航警局人員陪同聯邦快遞公司人員依系
    爭包裹所留地址前往送貨，經陳莉蓁出面領取時，告知航警
    局人員係甲○○託其出面領取系爭包裹，始循線查悉上情，
    並扣得甲○○運輸入境之上述古柯鹼一包，及甲○○所有之
    上述包裝古柯鹼用之航空貨運包裹一個、上開門號之行動電
    話共二支。
二、案經內政部警政署航空警察局移送臺灣桃園地方法院檢察署
    檢察官偵查起訴。
    理  由
一、證據能力部分：
(一)、按傳聞法則之重要理論依據，在於傳聞證據未經當事人反對
    詰問予以核實，乃予排斥，惟若當事人已放棄對原供述人之
    反對詰問權，於法院審判時表明同意該等傳聞證據可作為證
    據，基於證據資料愈豐富，愈有助於真實發現之理念，並貫
    徹刑事訴訟法修法加重當事人進行主義之精神，確認當事人
    對於證據能力有處分權之制度，傳聞證據經當事人同意作為
    證據，法院認為適當者，亦得為證據。另當事人於調查證據
    時，對於傳聞證據表示「沒有意見」、「不用再傳喚詰問」
    ，而未於言詞辯論終結前聲明異議，應視為已有將該等傳聞
    證據採為證據之同意，此刑事訴訟法第159條之5定有明文。
(二)、當事人、辯護人於原審、本院審理程序表示對卷內人證、書
    證、物證之證據能力均無意見，且對於被告以外之人於審判
    外之陳述之證據能力並未表示意見，迄辯論終結前，當事人
    、辯護人亦未爭執本案證據之證據能力，依刑事訴訟法第15
    9條之5第2項之規定，應視為被告、辯護人已同意本案相關
    之傳聞證據均可作為證據，斟酌本案卷內證據並非非法取得
    ，亦無證明力明顯過低情形，且經於審判期日依法進行證據
    之調查、辯論，被告於訴訟上之程序權，已受保障，前揭各
    該證據，均得採為證據，先予敘明。
二、認定犯罪事實所憑之證據及其所認定之理由：本件有下列具
    備證明力之證據得為認定事實之依據：
(一)、上訴人即被告甲○○坦承前述事實之自白，該自白具備任意
    性與其他補強證據相符之真實性（詳如下述證人與物證）。
(二)、證人陳莉蓁於警詢、偵查陳明案發當時被告委託其代領系爭
    包裹之過程。其與被告無嫌隙，所陳與事實相符而具證明力
    。
(三)、證人謝景璿於原審陳明所見Ａ男、Ｂ女共同出面請託被告幫
    忙自美國夾藏物品入境等各情，其為被告之友，且所陳與事
    實相符而具證明力。是被告與Ａ男、Ｂ女既謀議犯本件之罪
    ，先由Ａ男、Ｂ女預先聯絡美國之毒品來源，再推由被告在
    美國出面前往拿取毒品，並由被告自美國以寄運包裹之方式
    夾藏運輸毒品入境，足認被告與Ａ男、Ｂ女，具有犯意聯絡
    行為分擔，應論以共同正犯。
(四)、扣案第一級毒品古柯鹼一包，並經法務部調查局鑑定，證實
    含第一級毒品古柯鹼成分，淨重975.41公克，空包裝重256.
    31公克，純度81.44％，純質淨重794.37公克，有該局95年
    12月8日調科壹字第09523044710號鑑定書可按。此鑑定報告
    為法定委託鑑定機關所製作，使用化學呈色法、氣相層析質
    譜儀分析方法確認，具備證明力。
(五)、被告書寫有聯絡電話之紙條、旅客入出境紀錄查詢、快遞簽
    收單、X光檢查儀注檢貨物報告表、進口快遞貨物簡易申報
    單、財政部臺北關稅局函及所附臺北關稅局扣押貨物收據及
    搜索筆錄、門號0000000000號、0000000000號等行動電話之
    通聯紀錄各一份，查獲情形照片八幀等附卷可稽，被告所有
    ，用以供犯本件之罪所用之門號0000000000號、0000000000
    號行動電話各一支及航空貨運包裹一個扣案。以上書證與證
    物均為原件，復為被告親自製作、或相關公私職務、業務人
    員所製作，具備證明力。
(六)、對於被告有利之證據不採納者，其理由：被告與辯護意旨雖
    主張本件得適用毒品危害防制條例第17條之規定減輕被告之
    刑，惟犯毒品危害防制條例第4條第1項之罪，供出毒品來源
    ，因而破獲者，得減輕其刑，同條例第17條固定有明文，然
    被告所供內容，係事涉共犯情節，而非供出毒品來源，且經
    查前案紀錄並無Ａ男、Ｂ女因而破獲之資料，自無從得適用
    上開規定，減輕被告之刑。
(七)、綜上，本件事證明確，被告犯行足可認定，應依法論科。
三、論罪科刑部分：
(一)、古柯鹼係毒品危害防制條例第2條第2項第1款規定之第一級
    毒品，係行政院依懲治走私條例第2條第4項公告之「管制物
    品及其數額」甲項第4款所列管制進出口物品。被告甲○○
    自美國私運管制進口之第一級毒品古柯鹼入台，核其所為係
    犯毒品危害防制條例第4條第1項之運輸第一級毒品罪及懲治
    走私條例第2條第1項之私運管制物品進口罪。其持有第一級
    毒品古柯鹼之低度行為，為運輸之高度行為所吸收，不另論
    罪。被告與成年人Ａ男、Ｂ女間，就上開犯行有犯意之聯絡
    及行為之分擔，應依刑法第28條之規定，論以共同正犯，而
    公訴意旨就此部分漏未論及，似有未合。被告係以一個私運
    之行為，同時觸犯懲治走私條例第2條第1項之私運管制物品
    進口罪及毒品危害防制條例第4條第1項之運輸第一級毒品罪
    ，應依刑法第55條想像競合犯之規定，從一重之運輸第一級
    毒品罪處斷（91年度台上字第4701號判決參照）。
(二)、按犯罪之情狀顯可憫恕者，認科以最低度刑仍嫌過重者，得
    酌量減輕其刑，刑法第59條定有明文。查被告參與私運之古
    柯鹼，雖已私運入境，然因及時為警方查獲，尚未流出市面
    ，所生損害非鉅；而被告於案發後在原審、本院提供線索以
    追查共犯Ａ男、Ｂ女，又本案被告並非基於首謀地位，策劃
    整起犯行，而係由Ａ男、Ｂ女指示其運毒，且其犯後坦承上
    情，尚有悔意；衡情即使科以法定最輕刑度，猶屬過重，其
    犯罪之情狀，衡情尚有可憫之處，爰依刑法第59條規定，就
    被告運輸第一級毒品罪部分，予以酌量減輕其刑。
(三)、原審認被告罪證明確，並適用刑事訴訟法第299條第1項前段
　　，毒品危害防制條例第4條第1項、第18條第1項前段、第19
  　條第1項，懲治走私條例第2條第1項、第11條，刑法第11條
    、第28條、第55條、第59條之規定，審酌被告私運第一級毒
    品古柯鹼入台，數量如前述，如流入市面，將加速毒品之泛
    濫，可能因此而危害國人健康非淺，惟念其一時失慮，始受
    他人指使運輸毒品入境，而所運輸之毒品，尚未流入市面即
    為警查獲，所生損害非鉅，及其犯後坦承犯行之態度等一切
    情狀，量處有期徒刑拾伍年。並以扣案之第一級毒品古柯鹼
    一包（淨重975.41公克，空包裝重256.31公克，純度81.44
    ％，純質淨重794.37公克），係被告運輸之毒品，其包裝用
    之塑膠袋，以現今採行之鑑驗方式，包裝袋仍會殘留微量毒
    品而無法將之完全析離，有法務部調查局93年11月16日調科
    壹字第09362396550號函示意旨：「本局鑑驗毒品秤重主要
    係以傾倒，必要時亦會輔以刮杓刮取之方式，儘可能將原送
    驗包裝袋內毒品與包裝袋分離後各別秤重，所得之毒品重量
    稱為『淨重』，包裝袋重量則以『空包裝重』稱之。然無論
    依上述何種方式分離，原送驗包裝袋內均仍會有微量毒品成
    分殘留。處理毒品銷燬時，則將前段所述之毒品透明塑膠封
    緘袋全件銷燬，並無將毒品及包裝析離分別銷燬之情形」可
    參，是扣案之第一級毒品古柯鹼一包暨其塑膠袋，應依毒品
    危害防制條例第18條第1項前段規定沒收銷燬；又門號00000
    00000號、0000000000號行動電話各一支及航空貨運包裹一
    個，均係被告所有，用以供犯本件之罪所用之物，則併依同
    條例第19條第1項沒收，而公訴意旨認應依刑法第38條第1項
    第2款之規定宣告沒收，尚有未合。至鑑定時經取樣鑑驗耗
    用之毒品，因已不存在，不得宣告沒收。至共犯Ａ男、Ｂ女
　　部分未據檢察官起訴，自非審理範圍，應由檢察官另行依法
　  處理。
(四)、經核原判決認事用法並無不合，量刑之諭知亦屬妥適，上訴
    人即被告上訴意旨仍執前詞，主張本件得適用毒品危害防制
    條例第17條之規定減輕被告之刑，惟犯毒品危害防制條例第
    4條第1項之罪，供出毒品來源，因而破獲者，得減輕其刑，
    同條例第17條固定有明文，然本件被告所供內容，乃係事涉
    共犯情節，而非屬供出毒品來源，自無從得適用上開規定，
    減輕被告之刑，且以上理由，原審判決已經載明，是被告以
    此指摘原判決不當，為無理由，應予駁回。至於被告雖為美
    國籍，然其生父母均為我國籍，有戶籍資料在卷可查，斟酌
    人道倫常與家庭關係，爰不為驅逐出境之宣告，併此敘明。
據上論斷，應依刑事訴訟法第368條，判決如主文。
本案經檢察官鄭富銘到庭執行職務。
中　　華　　民　　國　　96　　年　　10　　月　　16　　日
 　　　　　       刑事第十二庭  審判長法　官　 蔡永昌
                                      法　官　 王梅英
                                      法　官　 施俊堯
以上正本證明與原本無異。
如不服本判決，應於收受送達後十日內向本院提出上訴書狀，其
未敘述上訴之理由者並得於提起上訴後十日內向本院補提理由書
（均須按他造當事人之人數附繕本）。
                                      書記官   孫佩琳
中　　華　　民　　國　　96　　年　　10　　月　　16　　日
附錄：本案論罪科刑法條全文
毒品危害防制條例第4條
製造、運輸、販賣第一級毒品者，處死刑或無期徒刑；處無期徒
刑者，得併科新臺幣一千萬元以下罰金。
製造、運輸、販賣第二級毒品者，處無期徒刑或七年以上有期徒
刑，得併科新臺幣七百萬元以下罰金。
製造、運輸、販賣第三級毒品者，處五年以上有期徒刑，得併科
新臺幣五百萬元以下罰金。
製造、運輸、販賣第四級毒品者，處三年以上十年以下有期徒刑
，得併科新臺幣三百萬元以下罰金。
製造、運輸、販賣專供製造或施用毒品之器具者，處一年以上七
年以下有期徒刑，得併科新臺幣一百萬元以下罰金。
前五項之未遂犯罰之。
懲治走私條例第2條
私運管制物品進口、出口逾公告數額者，處七年以下有期徒刑，
得併科新臺幣三百萬元以下罰金。
以犯前項之罪為常業者，處三年以上十年以下有期徒刑，得併科
新臺幣五百萬元以下罰金。
第一項之未遂犯罰之。
第一項所稱管制物品及其數額，由行政院公告之。
